臺灣板橋地方法院民事判決　　　　　　　　　　　　　九十二年度保險字第一七號
　　原　　　告　甲○○
　　訴訟代理人　曹馨方律師
　　複代理人　　許啟龍律師
　　被　　　告　遠雄人壽保險事業股份有限公司
　　法定代理人　丙○○
　　訴訟代理人　乙○○
右當事人間請求給付保險金事件，經本院於中華民國九十三年五月三十一日言詞辯論
終結，判決如左：
    主    文
被告應給付原告新台幣捌拾肆萬捌仟伍佰元，及其中陸拾捌萬陸仟伍佰元自民國九十
一年二月四日起、其餘壹拾陸萬貳仟元自民國九十二年八月八日起均至清償日止，按
年息百分之五計算之利息。
原告其餘之訴駁回。
訴訟費用由被告負擔百分之九十九，餘由原告負擔。
本判決第一項於原告以新台幣貳拾捌萬元為被告供擔保後，得假執行，但被告如以新
台幣捌拾肆萬捌仟伍佰元為原告預供擔保，免為假執行。
原告其餘假執行之聲請駁回。
    事實及理由
一、原告主張：其於民國（下同）八十九年二月十一日向被告遠雄人壽保險事業股份
    有限公司（更名前為中興人壽保險股份有限公司）投保單號碼：000000000-0之
    「遠雄癌症終身保險附約」，保險單位為二單位，暨「遠雄溫馨終身醫療日額保
    險附約」，保額新台幣（下同）一千元。嗣原告於九十年五月一日經醫師診斷右
    側乳房罹患乳癌，於九十年五月十三日施行手術，此後便因癌症及許多併發症而
    開始漫長痛苦的癌症治療過程。其中，原告曾於九十年七月十日至同年十一月一
    日於財團法人基督復臨安息日會臺安醫院（下稱臺安醫院）住院接受癌症化學治
    療及癌症併發症之治療，總計住院達一一四日，為此，原告於九十一年一月間，
    依兩造間前揭保險契約約定，向被告申請「住院醫療保險金」、「在家療養保險
    金」及「出院療養保險金」等給付。然就前揭總計一一四日之相關醫療保險金，
    被告只願給付十五日（「在家療養保險金」則均未給付）。另原告自九十一年四
    月二十二日起至九十二年五月十九日止，於台北市立萬芳醫院（下稱萬芳醫院）
    中醫科門診持續追蹤治療，總計五十四次部分，被告則以「非癌症治療」為由，
    全數拒絕給付。惟原告係經醫師診斷患有乳癌，且經臺安醫院醫師診斷有住院進
    行「化學治療及積極性治療」之必要而住院；萬芳醫院中醫科門診部分則係經該
    院醫師診斷為「右側乳癌併發後遺症及乳癌積極追蹤治療」，且從治療期間健保
    用藥給付明細為「胸悶、肩痛、胸痛及淋巴疼痛、全身疼痛抗乳癌用藥」，亦可
    證明原告係因乳癌及其併發症而就診。前揭不論住院或中醫門診均與保險契約條
    款約定給付保險金要件相符，被告拒絕給付保險金，於法無據。又依前揭保單之
    保險項目，被告應給付醫療保險金扣除九十一年二月四日已給付十五日住院醫療
    保險金外，尚應給付八十五萬二千五百元（就住院一一四日部分，原告係依臺安
    醫院（93）醫發字第054號函所述，因癌症接受治療之必要住院天數為74天，因
    疾病接受治療之必要住院天數有76天，提出請求），計算如下：(1)依「遠雄癌症
    終身保險附約」第十五條、第十七條及第十八條約定，被告應給付：「癌症住院
    醫療保險金」三十五萬四千元【2單位×59日（74-15日）×3000元】、「在家療
    養保險金」二十二萬二千元（2單位×74日×1500元）、「癌症門診醫療保險金
    」十六萬二千元（2單位×54次×1500元）。(2)依「遠雄溫馨終身醫療日額保險
    附約」保單條款第十二條、十七條約定，應分別給付「住院醫療保險金」八萬四
    千元（30日×1000元＋46日（76-30日）×1500元-15000元）；「出院療養保險
    金」三萬零五百元（61日（76-15日）×500元），爰依保險契約相關規定請求被
    告給付上開保險金等語，並聲明：(一)被告給付原告八十五萬二千五百元，及其中
    六十九萬零五百元應自九十一年二月四日起算、其餘十六萬二千元應自起訴狀繕
    本送達之翌日起算至清償日止，按年息百分之十計算之利息。(二)原告願供擔保請
    准宣告假執行。
二、被告則以：原告於九十年五月一日罹患癌症後，旋即於九十年五月十二日至臺安
    醫院開刀並住院至同年六月十九日，出院後又陸續接受門診治療（以上部分被告
    皆已理賠），然其卻於同年七月十一日至十一月一日間再次入院，該期間之「住
    院」顯未符系爭條款之「經醫師或醫院診斷必須接受住院治療者」、「經醫院診
    斷必須且經住院治療時」之要件，蓋以原告當時之病情，實已符合中央健保局之
    「重大傷病」標準，按一般經驗法則可知，若醫師認原告確有住院之必要時，為
    免自負額之負擔，原告當係以「健保」身份住院，豈有以「自費」身份之住院之
    理！又經被告側查結果，原告於上開住院期間曾有多次請假外出而至其他醫院就
    診之紀錄（台北醫學院、長庚），且本次住院期間原告之就診內容除癌症外，另
    包括其他疾病，原告所提之門診與系爭條款所規定門診，其範圍顯屬有間。退萬
    步言，縱論系爭住院符合條款所保障之範圍，然依臺安醫院回函可知，原告必要
    月十四日」兩日，準此，原告認被告對於「遠雄溫馨終身醫療日額保險附約」應
    負有七十六日之保障義務，即有違誤。又按「被保險人於本附約保險責任開始後
    的有效期間內，經診斷確定罹患癌症，並於有效期間內未住院而在醫院接受以癌
    症為直接原因或癌症引發的併發症而必要的門診治療，本公司按每一保險單位每
    日一千五百元給付癌症門診醫療保險金」，系爭保險契約第十八條定有明文，準
    此可知，保戶於契約有效期間內，必須係因以癌症為直接原因或癌症引發的併發
    症而為必要的門診治療時，被告始有給付保險金之責。今由萬芳醫院回函內容可
    知，其所為之門診治療及用藥均係以避免癌症再次復發為原則，且以現今中醫之
    醫療水準，似無法治療因癌症所引起之相關病症，因系爭保險契約所保險之範圍
    僅限於「治療」癌症，並非「預防」癌症，是以，此部分門診保險金之請求是否
    符合系爭條款之規定，非無探究餘地。況比較臺安醫院（即接受化學治療後陸續
    產生白血球偏低、焦慮症及睡眠障礙等精神疾病及胃炎等情形）及萬芳醫院之回
    函（化學療法後遺症計腋下淋巴腺炎導致肢體脹腫痛、頭暈、胸悶中氣不足等項
    目）亦可知，萬芳醫院對所謂癌症併發症之認定顯有過寬之嫌（蓋臺安醫院可明
    確列舉病名，萬芳醫院則否），再者，系爭九十二年間之門診距癌症手術業已經
    過近二年，如將所謂「頭暈」、「胸悶」、「中氣不足」等一般症狀皆認係癌症
    所引起之併發症，此種醫學判斷，實無法令人苟同。再按現有證據可知，原告自
    九十一年四月二十二日起至九十二年五月十九日每月至萬芳醫院門診次數概約四
    點五次（即54次／12月），九十二年五月二十日起至九十二年底原告每月就診次
    數竟高達約七次之多，原告就診次數顯逾一般經驗法則，此除有浪費醫療資源之
    虞外，對於保險理賠金之領取亦有不當得利之嫌等語資為抗辯，並聲明：(一)原告
    之訴駁回。(二)如為被告不利判決，被告願供擔保請准免於假執行。
三、兩造不爭執之事實：
    (一)原告於八十九年二月十一日向被告投保保單號碼：000000000-0之「遠雄癌症
      終身保險附約」（保險單位二單位）及「遠雄溫馨終身醫療日額保險附約」（
      保額一千元）。
    (二)原告於九十年五月一日經醫師診斷右側乳房罹患乳癌，於九十年五月十三日施
      行手術。原告嗣於九十年七月十日至同年十一月一日在臺安醫院住院治療，總
      計住院達一一四日，被告僅就其中之十五日為給付。
    (三)原告自九十一年四月二十二日起至九十二年五月十九日止，另於萬芳醫院中醫
      部門診治療共計五十四次，被告全數拒絕給付。
四、本件兩造所爭執者為：(1)原告自九十年七月十日至同年十一月一日於臺安醫院住
    院治療，總計一一四日，是否係因病情需要，合理日數為何？(2)原告請求自九十
    一年四月二十二日起至九十二年五月十九日止，於萬芳醫院中醫科門診計五十四
    次部分，依兩造間之契約條款約定，被告是否應給付保險金？茲將本院判斷理由
    析述如下：
    (一)查原告因罹患右側乳癌曾於九十年五月十二日至九十年六月十九日在臺安醫院
      第一次住院治療，住院期間於九十年五月十三日接受乳癌根治手術及第一階段
      乳房重建手術（組織擴張器植入）。之後，原告曾在臺北醫學大學附設醫院接
      受第一次化學治療，嗣於九十年七月十日至九十年十一月一日再前往臺安醫院
      癌手術後，為了接受後續的化學治療之故。因原告於九十年五月十三日接受右
      側乳癌根治手術及第一階段乳房重建手術後即有右上肢淋巴水腫、疼痛及運動
      障礙，以及右側胸部手術疤痕疼痛等症狀，第二次住院接受化學治療後，又陸
      續產生血液白血球偏低、焦慮症及睡眠障礙等精神疾患以及胃炎等併發症，至
      於磁振造影檢查發現右側腎臟未發育及子宮肌瘤，超音波檢查發現脂肪肝、肝
      腫瘤（疑似血管瘤）等疾患則是意外的發現，回顧病歷記錄之內容加以推估，
      原告該次必需住院天數約為七十四天，非必需住院天數約為三十九天等情，業
      經本院依原告聲請向臺安醫院查詢屬實，有該院九十三年二月十一日（93）醫
      發字第０五四號函附卷可稽，足認原告第二次住院期間中之七十四天確係以癌
      症為直接原因或因癌症所引起之併發症，經醫師診斷必住院接受治療。被告徒
      以原告係自費住院，非以健保身份住院，而辯稱原告該次住院應非經醫師診斷
      確有住院必要云云，顯屬無據，況原告以何種身份住院與其是否係經醫師診斷
      必須住院接受治療亦無任何關連，被告所辯自不足採信。
    (二)又原告因右側乳房癌症（已開刀及接受化學治療）曾於九十一年、九十二年間
      前往萬芳醫院中醫科及放射腫瘤科接受門診治療，其中原告至中醫門診追蹤治
      療共一０三次，中醫門診診療項目為乳癌開刀切除及化學療法後遺症計腋下淋
      巴腺炎導致肢體腫脹痛、頭暈、胸悶、中氣不足，還有治療乳癌及增強免疫力
      等項目，該等治療是以乳癌為直接原因及乳癌引起併發症所必須連續數年接受
      之門診治療，以避免乳癌再復發，且所用之中醫治療乳癌均是根據中醫治療癌
      症所用之：1.清熱解毒法、2.活血化淤法、3.化疾散結法、4.扶正補虛法，以
      達治療乳癌之再度發生為原則等情，亦據本院依被告聲請向萬芳醫院函詢明確
      ，有該院九十三年二月五日萬院醫字第九三○一三八號函及其所附病歷影本在
      卷可憑，可見原告於萬芳醫院中醫科所接受之門診治療亦係以癌症為直接原因
      或癌症引發的併發症而為之必要治療，至為灼然。被告雖辯稱此部分之門診治
      療及用藥既係以避免癌症再次復發為原則，應屬癌症之「預防」，而非「治療
      」，且以現今中醫之醫療水準，似亦無法治療因癌症所引起之相關病症，況萬
      芳醫院將所謂「頭暈」、「胸悶」、「中氣不足」等一般症狀皆認係癌症所引
      起之併發症，其認定顯有過寬之嫌云云。惟查，原告肢體腫脹痛、頭暈、胸悶
      、中氣不足等症狀係因原告乳癌開刀切除及化學療法後遺症腋下淋巴腺炎所導
      致，已為萬芳醫院上開函文所敘明，自難認此乃一般疾病所生之一般症狀；而
      原告所接受之診療項目包含「治療乳癌及增強免疫力」等項目，亦經萬芳醫院
      上開函文函敘甚明，顯見原告於萬芳醫院中醫門診之診療包含乳癌之「治療」
      在內，並非單純之癌症預防，且預防與治療本係一體之兩面，癌症治療之最終
      目的即在預防癌症日後之再度復發，二者實難強予切割。再被告抗辯現今中醫
      之醫療水準，似無法治療因癌症所引起之相關病症乙節，並未提出證據以實其
      說，應屬推測之詞，且兩造簽訂之保險契約內容復未將中醫之治療予排除，或
      限制以有明確療效或治癒能力者為限，故被告執上開陳辭置辯，認此部分不符
      契約條款約定，其毋庸給付保險金，難認有據，要無可採。
五、按兩造簽訂之癌症終身保險附約第十五、第十七及第十八條分別約定：「被保險
    人於本附約保險責任開始後，經診斷確定罹患癌症，並於有效期間內以癌症為直
    接原因或癌症所引起之併發症，經醫師或醫院診斷必須接受住院治療者，本公司
    按實住院日數，每一保險單位每日三千元給付『癌症住院醫療保險金』」、「被
    保險人於本附約保險責任開始後，符合第十五條的約定接受住院治療後出院在家
    療養者，本公司按實際療養日數，每一保險單位每日一千五百元給付『在家療養
    保險金』。但每次最長以實際接受癌症住院治療日數為限」、「被保險人於本附
    約保險責任開始後的有效期間內，經診斷確定罹患癌症，並於有效期間內未住院
    而在醫院接受以癌症為直接原因或癌症所引發的併發症而必要的門診治療，本公
    司按每一保險單位每日一千五百元給付『癌症門診醫療保險金』」，有兩造簽訂
    之上開契約在卷為憑。本件原告既於被告保險責任開始後經診斷確定罹患乳癌，
    並於契約有效期間內於九十年七月十日起至同年十一月一日止在臺安醫院住院接
    受治療，其中之七十四天復係以癌症為直接原因或癌症所引起之併發症，經醫師
    診斷認有必要住院接受治療，且原告嗣於九十一年四月二十二日起至九十二年五
    月十九日止，另在萬芳醫院中醫科接受門診治療五十四次，亦係以癌症為直接原
    因或癌症引發的併發症而為之必要治療，故原告依兩造簽訂之癌症終身保險附約
    請求被告給付「癌症住院醫療保險金」三十五萬四千元【計算式：2單位×59日
    （74－15日）×3000元＝354000元】、「在家療養保險金」二十二萬二千元【計
    算式：2單位×74日×1500元＝222000元】、「癌症門診醫療保險」十六萬二千
    元【計算式：2單位×54次×1500元＝162000元】，為有理由，應予准許。
六、次按兩造簽訂之溫馨終身醫療日額保險附約第十二條約定：「被保險人於本附約
    有效期間內因疾病或傷害，經醫院診斷必須且經住院治療時，本公司按下列約定
    之一給付『住院醫療保險金』：一被保險人同一次住院治療在三十日以內者，本
    公司按被保險人投保之『住院醫療保險金日額』，乘以被保險人實際住院日數，
    給付『住院醫療保險金』。二被保險人同一次住院在三十一日至一百八十日者，
    則按下列兩項之總和給付『住院醫療保險金』：1.前三十日之部分係按第一款約
    定方式計算。2.自第三十一日起，則按被保險人投保之『住院醫療保險金日額』
    的一點五倍，乘以被保險人自第三十一日以後的實際住院日數」、第十七條約定
    ：「被保險人於本附約有效期間內因疾病或傷害，經醫院診斷確定且經住院治療
    出院後，本公司按『住院醫療保險金日額』的百分之五十，乘以實際給付住院日
    數計算所得之金額，給付『出院療養保險金』」，此觀卷附兩造所簽訂之上開契
    約自明。是依前開約定可知，只要原告係「因疾病或傷害」經醫院診斷必須而住
    院治療，被告即應分別給付「住院醫療保險」及「出院療養保險金」。本件原告
    因罹患癌症疾病於九十年七月十日起至同年十一月一日止在臺安醫院住院，其中
    之七十四天係經醫院診斷必須且經住院治療者，已如前述，符合上開第十二條之
    約定，被告自應依約給付原告「住院醫療保險金」及「出院療養保險金」。雖原
    告主張其於前開七十四天外，另於九十年九月十四日及九十年十月十四日因右腎
    臟未發育、子宮肌瘤、脂肪肝、肝腫瘤而住院，其因疾病接受治療之必要住院天
    數加計上開二日後至少應為七十六日，惟依原告病歷記錄內容加以估算之結果，
    原告於九十年七月十日至九十年十一月一日止之必需住院天數約為七十四天乙節
    ，已據臺安醫院函復明確，且依臺安醫院前開函文所載原告「住院治療摘要」觀
    之，原告於九十年九月十四日及九十年十月十四日僅係為「磁振造影檢查」及「
    腹部超音波檢查」，難認符合「因疾病或傷害經醫院診斷必須而住院治療」之要
    件，故原告此部分主張尚屬無據，難予採信。從而，原告依兩造簽訂之溫馨終身
    醫療日額保險附約請求被告給付「住院醫療保險金」八萬一千元【計算式：｛30
    日×1000元＋44日（74 -30日）×1500｝-15000元＝81000元】、「出院療養保
    險金」二十二萬二千元【計算式：59日（74-15日）×500元＝29500元】，為有
    理由，應予准許，逾此數額之請求則無理由，不應准許。
七、綜上所述，被告依保險契約應給付原告之各項保險金共計八十四萬八千五百元【
    計算式：354000+222000+162000+81000+29500=848500元】。又被告應於收齊原
    告向其申請給付保險金所檢具之文件後十五日內給付保險金予原告，此為兩造簽
    訂之癌症終身保險附約第十二條及溫馨終身醫療日額保險附約第十條所明定，而
    本件原告於九十一年一月即檢具文件向被告申請給付「住院醫療保險金」、「在
    家療養保險金」及「出院療養保險金」等給付，被告卻於九十一年二月四日明示
    拒絕給付，已為被告所自承，故原告請求被告就上開應給付之保險金其中六十八
    萬六千五百元（354000＋222000＋81000＋29500＝686500元）應自九十一年二月
    四日起、其餘十六萬二千元則自起訴狀繕本送達翌日即九十二年八月八日起，均
    至清償日止，按年息百分之五計付利息，為有理由，應予准許。原告逾前開範圍
    之請求則無理由，不應准許。
八、假執行之宣告：
    兩造均陳明願供擔保，聲請宣告假執行或免為假執行，就原告勝訴部分，經核均
    無不合，爰分別酌定相當擔保金額准許之。至原告敗訴部分，其訴既經駁回，假
    執行之聲請即失所附麗，爰併予駁回。
九、兩造其餘主張、陳述及所提出之證據，經審酌後，認與本件判決之結果無涉，爰
    不一一論述；至被告雖聲請將原告於萬芳醫院中醫科就診之病歷送請和信治癌中
    心鑑定該門診是否係以癌症為直接原因或癌症引起的併發症而為之必要治療，然
    本院認萬芳醫院已就該院前開門診診治療是否係以癌症為直接原因或癌症引起的
    併發症而為之必要治療函敘甚明，尚無送請鑑定之必要，均併此敘明。
十、訴訟費用負擔之依據：民事訴訟法第七十八條。
中　　　華　　　民　　　國　　九十三　　年　　　六　　　月　　 十四 　　日
                                    臺灣板橋地方法院民事第二庭
                                        法  官  程怡怡
右為正本係照原本作成
如對本判決上訴，須於判決送達後廿日內向本院提出上訴狀
中　　　華　　　民　　　國　　九十三　　年　　　六　　　月　　 十四 　　日
                                        書記官  楊舒惟
